【裁判字號】    96,交聲,1179
【裁判日期】    970314
【裁判案由】    聲明異議
【裁判全文】
臺灣臺中地方法院交通事件裁定        96年度交聲字第1179號
原處分機關  交通部公路總局臺中區監理所
受處分人即  甲○○
異  議  人
上列受處分人因違反道路交通管理處罰條例案件，對於交通部公
路局臺中區監理所民國九十六年九月六日所為之處分（中監違字
第裁六○－Ｚ00000000號裁決書），聲明異議，本院裁
定如下：
    主    文
異議駁回。
    理    由
一、原處分意旨略以：異議人即受處分人甲○○於民國九十六年
    三月二十五日十四時四十八分許，駕駛車牌號碼：八三一八
    －ＨＷ號自用一般小客貨車，在國道一號南下二九七公里處
    ，因「汽車行駛高速公路速度超過規定最高速限（未滿二十
    公里）」違規，遂依道路交通管理處罰條例第三十三條第一
    項、六十三條第一項規定，對受處分人裁處罰鍰新臺幣（下
    同）四仟五佰元，並記違規點數一點。
二、聲明異議意旨略以：異議人當時係跟在三輛自小客車後方，
    兩邊有大卡車，時速約一○○至一一○公里之間，前方的車
    輛開的比較快，當經過大卡車時，異議人為最後一輛車，卻
    被員警攔下，異議人請警察給伊看時速或照相，員警均未明
    確交代，僅告知異議人超速，並要異議人簽名，惟異議人當
    時並未超速，應係異議人前方之車輛超速，故拒簽舉發通知
    單，而於三月初即莫名其妙接到罰單，異議人並未有超速之
    違規事實，該舉發有誤，爰依法聲明異議，請求撤銷原處分
    等語。
三、按汽車行駛高速公路，應依速限標誌指示，為高速公路交通
    管制規則第五條第一項前段明文規定。汽車駕駛人行駛於高
    速公路，行車速度超過規定之最高速限或低於規定之最低速
    限者，處三千元以上六千元以下罰鍰；汽車駕駛人有違反道
    路交通管理處罰條例第三十三條第一項之規定者，除依原條
    款處罰鍰外，並記違規點數一點，道路交通管理處罰條例第
    三十三條第一項第一款、第六十三條第一項第三款分別定有
    明文。又行為人如有違反道路交通管理處罰條例之情形者，
    應填製舉發違反道路交通管理事件通知單，當場舉發者，應
    將該通知單填記後交付該行為人簽名或蓋章收受之，拒絕簽
    章者，並記明其事由，視為已收受，違反道路交通管理事件
    統一裁罰基準及處理細則第十一條第一項第一款亦規定甚明
    。
四、經查:
（一）異議人甲○○駕駛前揭車輛於上揭時、地，因「限速一百
      公里，行速一一七公里，超速十七公里」違規為警以其違
      反道路交通管理處罰條例第三十三條第一項規定，以公警
      局交字第Ｚ00000000號舉發違反道路交通管理事
      件通知單當場開單告發等情，此有前揭舉發通知單一紙、
      交通部公路總局臺中區監理所前揭裁決書及內政部警政署
      國道公路警察局第四警察隊九十六年十一月二十八日公警
      四交字第○九六○四七三二一五號函各一份在卷可稽。
（二）證人即本件舉發之員警乙○○於本院證稱：「（問：當時
      你看到受處分人違規之經過？）當時他開在內線車道，明
      顯比中線、外線車輛快，我本人就用隊上的雷射槍，瞄準
      該車前車頭，按下扳機，雷射槍顯示的情況就如卷二十頁
      所示的情況，後來我們開車以車攔車的的方式攔下該車」
      、「（問：高速公路行車速度甚快，前後車車距亦可能不
      足，車流可能很大，操作時手持也可能不穩，可否確認本
      件有無誤測之可能？）不可能，因為雷射槍裡面有紅點，
      我們在瞄準跟按扳機以及數據顯示中間會一直看著視窗，
      確定該瞄測的車輛並沒有錯誤」、「因為我們都會盯著視
      窗看，如果打錯因為我們有看著視窗我們也會發現，本件
      並無誤測情況」、「（問：當時是否還有其他車輛超速違
      規？）當時並非向張先生所講的情形，當時是白天視線良
      好沒有誤判的情況」等語（本院卷第七十九、八十頁），
      證人乙○○僅係執勤員警，其與異議人間並無嫌隙，衡情
      應無設詞攀誣或虛構違規事實以陷害異議人之理，再依其
      前揭證詞所述明確，亦應無誤看或誤為判斷之情事，且警
      員執行公務本身受行政懲處責任之監督，到庭具結作證更
      以刑罰擔保其真實性，殊無甘冒行政懲處及刑法偽證罪責
      任，而刻意誣陷異議人之必要，堪認證人乙○○前開證詞
      具憑信性。
（三）又本案員警使用之雷射槍亦經定期檢驗合格，此有經濟部
      標準檢驗局雷射測速儀檢定合格證書一紙附卷可憑（本院
      卷第二十二頁），是異議人確於舉發時、地行經舉發地點
      ，為警依雷射測速方法測得超速事實而當場攔停，堪予認
      定，縱本件雷射測速並無照片可佐，亦難以此憑為異議人
      有利之認定。
（四）異議人上開違規行為既係經證人乙○○當場攔停舉發，而
      證人乙○○在異議人拒絕簽收舉發通知單後，已在舉發違
      反道路交通管理事件通知單上「收受通知聯者簽章」欄內
      註記「單證當場交付拒簽」等字樣，此亦有上開舉發違反
      道路交通管理事件通知單移送聯一份在卷可稽，揆諸首揭
      規定，本件舉發違反道路交通管理事件通知單在異議人拒
      絕簽收後，由員警記明其事由時，即視為受處分人業已收
      受，依法自無另行寄發本件違反道路交通管理事件通知單
      之必要，併此敘明。
（五）綜上所述，異議人確有於上開時、地駕車行駛高速公路速
      度超過規定最高速限之違規行為，堪以認定，從而，原處
      分機關援引道路交通管理處罰條例第三十一條第一項、六
      十三條第一項之規定，裁處異議人罰鍰四千五佰元，並記
      違規點數一點，並無違誤，本件異議為無理由，應予駁回
      。
五、據上論斷，應依道路交通管理處罰條例第八十七條第二項、
    道路交通案件處理辦法第十九條，裁定如主文。
中    華    民    國     97    年  3     月    14  日
                  交通法庭    法  官  郭書豪
上正本證明與原本無異。
如不服本裁定，應於送達後五日內，向本院提出抗告狀。
                              書記官  陳美虹
中    華    民    國     97    年  3     月    14  日


司法院資訊處製作；財團法人民間司法改革基金會備份。
